臺灣高雄地方法院民事裁定            100年度監宣字第249號
聲  請  人  宋志成
上列聲請人聲請監護宣告事件，本院裁定如下：
    主    文
宣告宋建文（男，民國○○年○ 月○ 日生，身分證統一編號：Ｚ000
000000 號）為受監護宣告之人。
選定宋志成（男，民國○○年○ 月○○日生，身分證統一編號：Ｚ000
000000號）為受監護宣告之人之監護人。
指定宋李榮子（女，民國○○年○○月○○日生，身分證統一編號：Ｚ0
00000000號）為會同開具財產清冊之人。
聲請費用新臺幣壹仟元由受監護宣告之人宋建文負擔。
    理    由
一、本件聲請意旨略以：聲請人宋志成為應受監護宣告人宋建文
    之胞弟，宋建文於民國99年12月22日因車禍受傷，致癲癇症
    發作、創傷性腦傷術後合併四肢無力、水腦、呼吸衰竭行氣
    切造口術後等傷害，現呈植物人之狀態，雖延醫診治但不見
    起色，近日已不能為意思表示或受意思表示，或不能辨識其
    意思表示之效果，已達受監護宣告之程度，聲請人爰依法聲
    請本院准予對宋建文為監護宣告等語。
二、按「對於因精神障礙或其他心智缺陷，致不能為意思表示或
    受意思表示，或不能辨識其意思表示之效果者，法院得因本
    人、配偶、四親等內之親屬、最近一年有同居事實之其他親
    屬、檢察官、主管機關或社會福利機構之聲請，為監護之宣
    告。」，98年11月23日修正生效之民法第14條第1 項定有明
    文。又「法院應於鑑定人前訊問應受監護宣告之人。但有礙
    難訊問之情形或恐有害其健康者，不在此限。」、「監護之
    宣告，非就應受監護宣告之人之精神或心智狀況訊問鑑定人
    後，不得為之。」、「法院為監護之宣告時，應依職權就配
    偶、四親等內之親屬、最近一年有同居事實之其他親屬、主
    管機關、社會福利機構或其他適當之人選定一人或數人為監
    護人，並同時指定會同開具財產清冊之人。」，98年11月23
    日修正生效之民事訴訟法第602 條第1 項、第603 條、民法
    第1111條第1 項亦分別定有明文。
三、經查，聲請人主張之事實，業據提出中國醫藥大學附設醫院
    診斷證明書、臺灣高雄地方法院檢察署100 年度偵字第8665
    號起訴書及戶籍謄本各1 份為證。且本院為審驗宋建文之心
    神狀態，於鑑定人高雄長庚紀念醫院陳建誌醫師前訊問，其
    並無反應，插鼻胃管，坐在輪椅上，且宋建文經鑑定人陳建
    誌醫師鑑定後認為：病患去年12月發生車禍，顱內出血，總
    共開刀5 次，大腦受損導致心智缺陷，無法為意思表示或受
    意思表示，應為監護宣告等語（見本院100 年8 月15日鑑定
    筆錄），是依上揭鑑定結果，宋建文因車禍現呈植物人狀態
    致其心神狀態，顯已達不能為意思表示或受意思表示，或不
    能辨識其意思表示之效果之程度，應可認定。本院爰依法宣
    告宋建文為受監護宣告之人。
四、次查，聲請人為受監護宣告人宋建文之胞弟，有戶籍謄本1
    份在卷可參，是本院審酌聲請人與受監護宣告人關係密切，
    聲請人亦有意願擔任監護人，是本院認由聲請人擔任監護人
    ，應無不當之處，本院爰依上揭法條規定，選定聲請人擔任
    宋建文之監護人。又經本院選定之監護人即聲請人，自應依
    民法第1112條規定，負責護養療治受監護宣告人宋建文之身
    體及妥善為財產管理之職務，一併敘明。
五、另就指定會同開具財產清冊之人部分，聲請人陳述：請本院
    指定其母親宋李榮子擔任會同開具財產清冊之人等語。本院
    參酌，宋李榮子為受監護宣告人之母親，是本院認由其擔任
    會同開具財產清冊之人，亦無不當，本院爰依上揭法條規定
    ，指定宋李榮子擔任會同開具財產清冊之人。又依民法第11
    13條準用同法第1099條之規定，於監護開始時，監護人對於
    受監護宣告人宋建文之財產，應會同宋李榮子，於2 個月內
    開具財產清冊並陳報法院，併此敘明。
六、依民事訴訟法第608 條第1 項，裁定如主文。
中    華    民    國  100     年    8     月    22    日
                   家事法庭 法  官  郭佳瑛
正本係照原本作成。
如不服本裁定關於選定監護人及指定會同開具財產清冊之人等部
分，應於送達後十日內向本院提出抗告狀，並繳納抗告費新臺幣
1千元；其餘關於宣告監護之部分，不得抗告。
中    華    民    國  100     年    8     月    22    日
                            書記官  曾小玲